【裁判字號】    98,消債抗,70
【裁判日期】    980309
【裁判案由】    更生事件
【裁判全文】
臺灣臺北地方法院民事裁定            98年度消債抗字第70號
抗  告  人  甲○○
                      樓
上列抗告人因消費者債務清理事件聲請更生，對於中華民國98年
1 月13日本院98年度消債更字第27號裁定提起抗告，本院裁定如
下：
    主  文
抗告駁回。
抗告程序費用新臺幣壹仟元由抗告人負擔。
    理  由
一、抗告意旨略以：依消費者債務清理條例（下稱本條例）第54
    條立法意旨，即不以債務人選擇保有房屋資產而繼續負擔房
    貸，致協商條件之履行顯有困難，屬可歸責於己之事由，原
    審以伊選擇繼續給付系爭房屋不動產貸款本息以保有該資產
    ，未將之變現出售償還現有債務，非屬因不可歸責於己之事
    由，致履行顯有重大困難，而為駁回理由，顯與本條例立意
    不符，應予撤銷。再即如原審所言，倘伊將尚有貸款之系爭
    房屋變現以還款，亦不見得有利於債權人之清償，蓋因市價
    掌握不易，如變賣後所得財產不足償還系爭房屋所擔保債權
    ，反而加重負擔，且售出該不動產，亦須另行支出一家五口
    居住之房租，對伊償還能力並無多大助益。另伊於民國98年
    1 月10日聲請更生，原裁定逕於同年1 月13日予以駁回，期
    間並未給予補充意見之機會，顯有違反程序利益情形等語。
二、按債務人與金融機構協商成立者，不得聲請更生或清算，但
    因不可歸責於己之事由，致履行顯有重大困難者，不在此限
    ；本條例施行前，債務人依金融主管機關協調成立之中華民
    國銀行公會會員辦理消費金融案件無擔保債務協商機制與金
    融機構成立之協商，準用前項之規定，消費者債務清理條例
    第151 條第5 項、第6 項分別定有明文。又聲請更生或清算
    不合程式或不備其他要件者，法院應以裁定駁回之，但其情
    形可以補正者，法院應定期間先命補正，復為同條例第8 條
    所明定。據此，債務人與金融機構協商成立者，除非因有不
    可歸責於己之事由，致履行顯有重大困難，否則不得聲請更
    生或清算，是債務清償方案成立後，應由債務人按其條件履
    行，僅於其後發生情事變更，在清償期間收入或收益不如預
    期，致該方案履行困難甚或履行不能，且因不可歸責於己之
    事由所致，始能聲請更生或清算。此項規定旨在避免債務人
    任意毀諾已成立之之協商，濫用更生或清算之裁判上債務清
    理之程序，蓋以債務清償方案係經當事人行使程序選擇權所
    為之債務清理契約，債務人應受該成立之協議所拘束。債務
    人既已與金融機構協商成立，如認該協商方案履行有其他不
    適當情形，自仍應再循協商途徑謀求解決。
三、經查：(一)抗告人於95年參加銀行公會會員所辦理之消費金融
    案件無擔保債務協商機制，於95年11月30日與債務人達成協
    商，協商前負債金額約為新臺幣（下同）150 萬元，依照協
    議書內容分120 期、利率3.88% 、每月支付17,786元之條件
    還款，期間依約履行將近二年之久，卻於97年5 月間以協商
    內容顯不合理且入不敷出為由毀諾，惟抗告人於95至96年間
    工作收入均為環南市場擺攤，其與配偶共同經營市場攤位每
    月收入約有5 萬元至6 萬元，而每月個人收入部分約2 萬5,
    000 元至3 萬元，有其於原審所提出財產及收入狀況說明書
    內容在卷可參（見原審卷第10頁），則抗告人於協議當時必
    已考量自身還款能力，始會達成協議，再參以抗告人於原審
    所提出收入切結書（見原審卷第37頁），其目前收入之主要
    來源仍為攤販，每月收入仍有2 萬5,000 元至3 萬元，可見
    抗告人並非全無資力償還債務，況其工作內容與收入均與二
    年前無異，何以現今驟然無法償還，又抗告人雖以96、97年
    有交易往來之攤販陸續賒帳，部分帳款無法收回之情況下，
    難以維持生活所需相關費用等情，陳明其無有可歸責於己致
    履行債務顯有重大困難之事由，惟抗告人並未就此提出證據
    以為釋明，自難予以採信。據此，抗告人既已與金融機構成
    立協商，且其收入並無任何重大變化，應能依協商內容而為
    履行，又未能提出證據釋明有不可歸責於己之事由致履行協
    商內容顯有重大困難，其聲請更生，顯與前開規定不符。(二)
    依抗告人提出附卷財政部高雄市國稅局財產歸屬清單（見原
    審卷第15頁），其僅有車牌號碼為DN-6012 車輛一部，未見
    有房屋此項資產，又依其提出繳交房屋貸款之銀行存摺戶名
    為其妻吳淑芬（見原卷第38頁），縱抗告人需負擔房屋貸款
    等情為真，惟房貸若係前揭協商成立前存在，抗告人於簽定
    協商契約時自可評估有否顯不合理之情事，並衡量履行契約
    之可能性，苟由其前揭檢附之銀行存摺明細內容，可見其房
    貸繳交日期最早始於96年11月8 日（見原審卷第39頁），如
    抗告人於協商成立後購屋並給付房屋貸款而毀諾，自不可謂
    無不可歸責於己之事由，是抗告人仍執前審之詞而請求廢棄
    原審裁定，為無理由，應予裁定駁回。
四、綜上所述，抗告人於協商成立後，難認有何不可歸責於己之
    事由，致履行顯有重大困難之情事，其更生之聲請與前開規
    定不相符合，原審裁定駁回抗告人更生之聲請，核無違誤，
    抗告人請求廢棄原審裁定，為無理由，應予駁回。爰裁定如
    主文。
中    華    民    國    98    年    3     月    9     日
                  民事第四庭  審判長法  官  周祖民
                                    法  官  匡  偉
                                    法  官  鄧德倩
以上正本係照原本作成。
本裁定不得抗告。
中    華    民    國    98    年    3     月    9     日
                                    書記官  林孔華


司法院資訊處製作；財團法人民間司法改革基金會備份。
